【裁判字號】    98,上,155
【裁判日期】    981209
【裁判案由】    排除侵害
【裁判全文】
臺灣高等法院高雄分院民事判決           98年度上字第155號
上  訴  人    乙○○
被 上 訴人    甲○○
兼訴訟代理人  丙○○
上列當事人間請求排除侵害事件，上訴人對於民國98年6 月30日
臺灣高雄地方法院97年度訴字第2003號第一審判決提起上訴，本
院於民國98年11月25日言詞辯論終結，判決如下：
    主  文
上訴駁回。
第二審訴訟費用由上訴人負擔。
    事 實 及 理 由
一、上訴人起訴主張：上訴人與被上訴人丙○○分別為坐落高雄
    市○○區○○街131 號11樓房屋（下稱系爭131 號房屋）及
    延慶街133 號11樓房屋（下稱系爭133 號房屋；系爭131 號
    房屋及系爭133 號房屋均屬於「京城科博會館大樓」）之所
    有權人，被上訴人甲○○則為丙○○之妻，2 人育有一女（
    民國○○年○ 月○○日生），共同居住系爭133 號房屋。上訴人
    於94年4 月1 日自軍中退伍後，居住在系爭131 號房屋，被
    上訴人一家經常製造超越一般人所能忍受之噪音，例如刻意
    放大音響、電視之音量、伴隨吵鬧聲及開門、關門聲音等，
    而被上訴人平常在家，多未將住家大門關上，以致噪音更易
    傳遞至上訴人所居住之系爭131 號房屋，上訴人曾多次商請
    「京城科博會館大樓」管理員要被上訴人降低音量，並4 度
    報警處理，起初雖有改善，但被上訴人隨即故態復萌，亟思
    報復，刻意在電梯前對著上訴人所居住之系爭131 號房屋大
    聲嚷嚷或用力關門，且經常在晚上11時30分許，仍有嬉鬧談
    笑聲或其他噪音自系爭133 號房屋後方陽台傳至上訴人所居
    住之系爭131 號房屋，顯然違反公寓大廈管理條例第16條第
    1 項第1 款。爰依公寓大廈管理條例第16條第1 項第1 款之
    規定，提起本件訴訟等語。並聲明求為判決: 被上訴人不得
    在系爭133 號房屋內及該層樓共用區域製造足以使人無法忍
    受之噪音、喧嘩或其他干擾鄰居安寧之行為。
二、被上訴人則以：被上訴人並無為上訴人所指摘製造令人無法
    忍受之噪音行為，上訴人所稱之噪音，均係被上訴人家人之
    日常對話，且時間短暫，如上訴人將系爭131 號房屋之大門
    關閉，應不會聽到被上訴人日常生活舉止所產生之聲音。又
    上訴人雖曾多次報警處理，但當警察前來時，卻改口稱沒事
    ，足見被上訴人並未製造任何噪音等語置辯。並答辯聲明求
    為判決：駁回上訴人之訴。
三、原審為上訴人敗訴之判決，上訴人不服，提起上訴，上訴聲
    明求為判決：(一)原判決廢棄。(二)被上訴人不得在系爭133 號
    房屋內及該樓層共用區域製造足以使人無法忍受之噪音、喧
    嘩或其他干擾鄰居安寧之行為。被上訴人則答辯聲明求為判
    決：駁回上訴。
四、兩造不爭執事項如下:
  (一)上訴人係系爭131 號房屋之所有權人。
  (二)被上訴人丙○○係系爭133 號房屋之所有權人，被上訴人甲
    ○○為丙○○之妻，2 人育有一女（91年9 月20日生），三
    人同居於系爭133 號房屋。
  (三)系爭131 號房屋及系爭133 號房屋均屬於京城科博會館大樓
    ，同一樓層，兩戶相對，共用一部電梯。
五、兩造爭執事項如下: 被上訴人有無為上訴人所指摘製造噪音
    等侵權行為？
（一）按「起訴狀應表明應受判決事項之聲明，民事訴訟法第24
      4 條第1 項第3 款定有明文。而應受判決事項之聲明必須
      明確一定，此乃起訴必備之程式。本件上訴人於第一審提
      起本件給付之訴，請求被上訴人應連帶返還上訴人如原判
      決附表所列合板機械零件及副件，如無原物時給付美金51
      ,362元，並依匯率折付新台幣。惟上開附表所列合板機械
      零件及副件甚為籠統，並未表明其品牌、型類、規格、尺
      寸等，原審因認其應受判決事項之聲明，所表明給付之範
      圍尚不明碓，於民國75年11月6 日命上訴人補正，上訴人
      未予補正，並於76年2 月12日表示無需補正。原審乃認無
      再命補正之必要，逕以上訴人之起訴不合程式，其訴為不
      合法，將第一審所為上訴人敗訴之判決，予以維持，駁回
      其上訴，經核於法洵無違背。」（最高法院76年度台上字
      第2059號判決可資參照），準此，於當事人聲明不明確時
      ，審判長應令其敘明或補充之，如仍無法補正，則應認其
      起訴不合程式，其訴為不合法而予以駁回。
（二）查，本件上訴人之聲明為: 被上訴人不得在系爭133 號房
      屋內及該樓層共用區域製造足以「使人無法忍受」之噪音
      、喧嘩或其他干擾鄰居安寧之行為，所謂「使人無法忍受
      」，因每人忍受噪音、喧嘩或干擾程度之不同而有差異，
      其聲明自欠明確，縱將來判決確定，亦無法強制執行，茲
      本院於98年11月25日言詞辯論時，就上開不明確之聲明行
      使闡明權，上訴人仍無法敘明或補充，是依首揭說明，其
      起訴不合程式，其訴為不合法，應予駁回。
（三）上訴人起訴既不合法，則就兩造之爭執點即被上訴人有無
      為上訴人所指摘製造噪音等侵權行為？自毋庸再論，又上
      訴人請求當庭播放其所錄音之光碟，本院亦認無必要而不
      予准許，併此明。
六、綜上所述，上訴人本於公寓大廈管理條例第16條第1 項第1
    款之規定，請求被上訴人不得在系爭133 號房屋內及該樓層
    共用區域製造足以使人無法忍受之噪音、喧嘩或其他干擾鄰
    居安寧之行為，其起訴不合法，不應准許。原審為上訴人敗
    訴之判決，其理由雖有不同，但結論相同，仍應予維持。上
    訴意旨指摘原審判決不當，求予廢棄改判，為無理由，應予
    駁回。
七、據上論結，本件上訴為無理由，依民事訴訟法第449 條第2
    項、第78條，判決如主文。
中    華    民    國    98    年    12    月    9     日
                            民事第三庭
                                審判長法官  張國彬
                                法      官  吳登輝
                                法      官  鄭月霞
以上正本證明與原本無異。
如對本判決上訴，須於判決送達後20日內向本院提出上訴狀，其
未表明上訴理由者，應於上訴後20日內向本院提出上訴理由書（
均須按他造當事人之人數附繕本）。上訴時應提出委任律師或具
有律師資格之人之委任狀，並依附註條文規定辦理。
中    華    民    國    98    年    12    月    9     日
                                書  記  官  白  蘭
附註：
民事訴訟法第466 條之1 ：
對於第二審判決上訴，上訴人應委任律師為訴訟代理人，但上訴
人或其法定代理人具有律師資格者，不在此限。
上訴人之配偶、三親等內之血親、二親等內之姻親，或上訴人為
法人、中央或地方機關時，其所屬專任人員具有律師資格並經法
院認適當者，亦得為第三審訴訟代理人。
第1 項但書及第2 項情形，應於提起上訴或委任時釋明之。


司法院資訊處製作；財團法人民間司法改革基金會備份。
